【裁判字號】    97,易,215
【裁判日期】    970724
【裁判案由】    恐嚇取財等
【裁判全文】
臺灣臺南地方法院刑事判決               97年度易字第215號
公  訴  人  臺灣臺南地方法院檢察署檢察官
被      告  丁○○
                    （現於臺灣高雄戒治所戒治中）
上列被告因恐嚇取財等案件，經檢察官提起公訴（96年度偵字第
14441號），本院判決如下：
    主  文
丁○○竊盜，累犯，處有期徒刑肆月。又意圖為自己不法之所有
，以恐嚇使人將本人之物交付未遂，累犯，處有期徒刑捌月。又
竊盜，累犯，處有期徒刑柒月。應執行有期徒刑壹年陸月。
    事  實
一、丁○○前於民國（下同）九十六年間因毒品危害防制條例案
    件經法院判處有期徒刑五月，經減刑為二月又十五日後，於
    九十六年七月十六日執行完畢，猶不知悔改，於九十六年九
    月十九日晚間十一時二十四分許，在臺南市○○區○○路一
    段六二四－十五號「茶的魔手」飲料店，意圖為自己不法之
    所有，向該店員工甲○○佯稱要向該店之負責人借錢，嗣甲○○以電話代為聯絡時，丁○○即趁機徒手竊取甲○○所有
    之手機（ＭＯＴＯＲＯＬＡ  Ｖ９７５型）一支得逞。嗣另
    行起意，又於九十六年九月二十日凌晨二時許，丁○○前往
    臺南市○○區○○路三段二二一號「ＡＶ女優」ＤＶＤ專賣
    店內，向該店毫無防身工具之店員乙○○恫稱「我是通緝犯
    正在跑路，我有帶『東西』，給我錢，識相點」等語，丁○○並同時以手比劃自身之褲腰帶處，致使乙○○畏懼丁○○
    身上恐藏有兇器將危及其生命身體安全，見狀後退，是時因
    櫃檯之抽屜本即鬆脫而打開，乙○○並告知店內有錄影存證
    ，定會遭逮捕，如丁○○要拿錢就自行伸手拿，丁○○因恐
    遭追訴而放棄取財之行為，致未得逞。嗣後，又另於同日凌
    晨三時許，行經臺南市○○路○段一一三號環球超商時，見
    超商門半開之際，入內徒手竊取尊爵香煙六條、不詳品牌之
    香煙三十包、凡爾賽葡萄酒一瓶、軒尼詩ＶＳＯＰ一瓶、紳
    藍洋酒一瓶得逞。丁○○於取得上開煙、酒及手機之支配關
    係後，除將香煙變賣得款新臺幣（下同）二千七百元外，並
    將其餘之物藏置於臺南市○○區○○路一段六一九巷三十弄
    十二號住處及車號Ｐ５５７２３號自用小客車車內。嗣警方
    循線於九十六年九月二十一日中午十二時五十五分許，經丁○○之父黃太平同意搜索其住處及上開自用小客車，扣得凡
    爾賽葡萄酒一瓶、軒尼詩ＶＳＯＰ一瓶、紳藍洋酒一瓶及甲○○所有之前開手機一支而查知上情。
二、案經臺南市警察局第三分局報告臺灣臺南地方法院檢察署檢
    察官偵查起訴。
    理  由
壹、程序部分：
一、按被告之自白非出於強暴、脅迫、利誘、詐欺、疲勞訊問、
    違法羈押或其他不正之方法，且與事實相符者，得為證據。
    刑事訴訟法第一百五十六條第一項定有明文。查本件被告於
    本院行準備程序及審理程序時，對於公訴檢察官提出被告於
    警詢中關於其二次竊盜行為之筆錄證據能力均不爭執，亦未
    抗辯其自白非出於任意性，復查無明顯事證足認檢察官及警
    察機關於製作該等筆錄時，有對被告施以法律所禁止之不正
    方法等情事，應認被告之自白均具有任意性，而具有證據能
    力。
二、按現行刑事訴訟法為保障被告之反對詰問權，排除具有虛偽
    危險性之傳聞證據，以求實體真實之發見，於該法第一百五
    十九條第一項明定被告以外之人於審判外之言詞或書面陳述
    ，除法律有規定者外，不得作為證據。而刑事訴訟法第一百
    五十九條之一至一百五十九條之四有傳聞法則之例外規定，
    且被告以外之人於審判外之陳述，雖不符前四條之規定，而
    經當事人於審判程序同意作為證據，法院審酌該言詞陳述或
    書面陳述作成時之情況，認為適當者，亦得為證據；當事人
    、代理人或辯護人於法院調查證據時，知有第一五九條第一
    項不得為證據之情形，而未於言詞辯論終結前聲明異議者，
    視為有前項之同意，刑事訴訟法第一百五十九條之五定有明
    文。查被告並未就被告以外之人即證人證人甲○○及詹琍惠
    於警詢之陳述有所爭執，且迄於言詞辯論終結前，均未主張
    有刑事訴訟法第一百五十九條第一項不得為證據之情形，是
    應認已同意作為證據，且經本院審酌後，認無不適當之情形
    ，應認為關於證人甲○○及詹琍惠於警詢之證述均有證據能
    力。
三、又按被告以外之人於偵查中向檢察官所為之陳述，除顯有不
    可信之情況者外，得為證據，刑事訴訟法第一百五十九條之
    一第二項定有明文。雖證人於偵查中未經被告詰問，有礙於
    其憲法所保障之基本人權及訴訟權，但此項詰問權之欠缺，
    非不得於審判中由被告及辯護人行使以補正，而完足為經合
    法調查之證據，最高法院九十六年臺上字第二二三四、四三
    六五號判決意旨足資參照。本件證人乙○○於偵查中之證詞
    ，既經於本院審判中予被告詰問之機會，揆諸前揭說明，自
    具有證據能力。
四、另按被告以外之人於審判外之言詞或書面陳述，除法律有規
    定者外，不得作為證據。刑事訴訟當事人、代理人或辯護人
    於法院調查證據時，知有刑事訴訟法第一百五十九條第一項
    不得為證據之情形，而未於言詞辯論終結前聲明異議者，視
    為有前項之同意，同法第一百五十九條第一項及第一百五十
    九條之五第二項定有明文。經查本案之搜索扣押筆錄及贓物
    認領保管單二紙，均係被告以外之人於審判外所為之書面陳
    述，核其性質屬傳聞證據，依刑事訴訟法第一百五十九條第
    一項規定，本不具證據能力。然查，被告未於言詞辯論終結
    前對於上開文書聲明異議，本院審酌搜索扣押筆錄及贓物認
    領保管單二紙均係公務員所製作，具有相當之中立性，上開
    文書之製作過程均無不適當之情形，其內容又與本件事實有
    相當之關聯性，均無證據證明係公務員違背法定程序所取得
    ，且被告及其辯護人於本院審判終結前，就上開卷證資料之
    證據能力均表示同意作為證據，且亦無刑事訴訟法第一百五
    十九條之四顯有不可信之情況而不得作為證據之情形，本案
    認定事實所引用之上開證據，均有證據能力。
五、末查，本案照片十張均係以機械（照相機）方式所留存之影
    像，並非依憑人之記憶再加以轉述而得，是以上開各物證均
    非供述證據，殊無傳聞證據排除法則之適用，復無證據證明
    係公務員違背法定程序或經偽造、變造所取得，又與本件事
    實具有相當之關聯性，應認照片十張均有證據能力。
貳、實體部分：
一、訊據被告丁○○對於其於九十六年九月十九日晚間十一時二
    十四分許，在臺南市○○區○○路一段六二四－十五號「茶
    的魔手」飲料店，徒手竊取甲○○所有之手機（ＭＯＴＯＲ
    ＯＬＡＶ９７５型）一支及於九十六年九月二十日凌晨三時
    許，至臺南市○○路○段一一三號環球超商內徒手竊取尊爵
    香煙六條、不詳品牌之香煙三十包、凡爾賽葡萄酒一瓶、軒
    尼詩ＶＳＯＰ一瓶、紳藍洋酒一瓶得手之竊盜犯行均坦承不
    諱（見本院九十七年三月十日準備程序筆錄及九十七年七月
    十日審理筆錄），經核與證人甲○○及詹琍惠於警詢中證述
    相符，並有扣押物品目錄、搜索扣押筆錄、贓物認領保管單
    二紙及照片十張附卷可佐，足證被告於前開時、地，確有竊
    盜之犯行無訛。被告就恐嚇取財之部分供稱：「我於九十六
    年九月二十日凌晨二時許有前往臺南市○○區○○路三段二
    二一號「ＡＶ女優」ＤＶＤ專賣店內沒有錯」等語，並辯稱
    ：「我純粹是要借錢，但是我沒有向該店毫無防身工具之店
    員乙○○恫稱「我是通緝犯正在跑路，我有帶『東西』，給
    我錢，識相點」等語，我也沒有以手比劃自身之褲腰帶處，
    使乙○○畏懼」云云。惟查：
（一）、證人乙○○於本院審理時到庭證稱：「當天凌晨我在值
        班的時候，丁○○就進來店裡面，他跟我說「少年仔，
        我被通緝，我有帶東西進來，我想要跟你借點錢」。我
        問他說你要搶劫，他說對，我會怕，我就離開櫃台，因
        為櫃台抽屜沒有鎖，因為抽屜鬆鬆的會自己打開，裡面
        有錢，他就打算伸手拿錢，我跟他說這裡有監視器拍得
        很清楚，他聽了之後會怕，就改稱說要跟我借錢，借二
        千元，要押證件給我，我不同意，他就跟我討價還價，
        最後我還是沒有給他，之後還有一個人進來，跟他說叫
        他不要搶了，快點走，被告就走了，另外一個人就騎乘
        摩托車也走了」等語（見本院九十七年七月十日審理筆
        錄第四頁），足證被告確有於前開時、地，向該店毫無
        防身工具之店員乙○○恫稱「我是通緝犯正在跑路，我
        有帶『東西』，給我錢，識相點」等語，丁○○並同時
        以手比劃自身之褲腰帶處，而著手實行恐嚇取財之行為
        ，參酌證人亦證稱：「（當初被告到你的店裡面，說：
        「我是通緝犯正在跑路，我有帶『東西』，給我錢，識
        相點」等語，並同時以手比劃自身之褲腰帶處，之後又
        改口說要借錢，是否係因為你跟他說這邊有錄影，一定
        抓得到他，所以之後他才改口？）是的，我說這邊有錄
        影，一定抓得到」等語（見同日筆錄第六頁），足證被
        告於著手恐嚇行為後，因證人告知店內有錄影設備，因
        而並未取得該店財物而作罷，應可認定。
（二）、其次，證人乙○○另證稱：「（被告跟你說他是通緝犯
        ，身邊有帶東西時，你心理會否害怕？）會害怕，因為
        他並同時以手比劃自身之褲腰帶處表示他有帶東西」等
        語（見本院同日筆錄），經核與其於偵查中所證述之詞
        大致相符（見偵卷九十六年十一月七日訊問筆錄），足
        證被告有向證人乙○○恫稱「我是通緝犯正在跑路，我
        有帶『東西』，給我錢，識相點」等語，並同時以手比
        劃自身之褲腰帶處之行為，而此種行為舉止，在凌晨時
        分進入店家並比劃之行為，確足使一般人心生畏懼，認
        為被告持有槍械或其他危險物品而有危及其生命身體安
        全之可能，甚為顯明，甚且，被告甚至表明其係「通緝
        犯」正在跑路，有帶東西，凡此諸節，均足認被告顯然
        係以此等行為藉以恐嚇被害人，以達到取財之目的，至
        為明灼，益徵被告於實行前開行為時，主觀上確有恐嚇
        取財之故意，彰彰甚明。
（三）、被告固另辯稱其係向被害人乙○○「借貸」，並無恐嚇
        取財之行為云云。然查，被告於本院審理時自承其並不
        認識被害人等語明確（見本院九十七年七月十日審理筆
        錄第九頁），因此，依一般社會經驗，如欲向他人借貸
        金錢，自然會找與自己熟識之人，亦不會在凌晨時分至
        路邊店內借貸，然被告竟在凌晨時分進入ＤＶＤ店內「
        借錢」，而其請求借錢之對象竟然完全不認識，此舉一
        見即知顯然不合常理甚明，難認被告前揭所辯屬實。況
        且，被告自承其欲至高雄縣湖內鄉找朋友，又供稱其係
        弟黃建添騎機車載其至該ＤＶＤ店外，則何以不請其弟
        黃建添騎機車載其至高雄縣湖內鄉即可？或向其弟借機
        車自行騎去即可？被告固另辯稱其當時毒癮發作要至高
        雄縣湖內鄉找朋友買毒品而缺乏車錢云云，惟苟其所言
        屬實，何以其在毒癮發作之際，不僅可至ＤＶＤ店內「
        借貸」，甚至「討價還價」，嗣後又至臺南市○○路○
        段一一三號環球超商徒手竊取尊爵香煙六條、不詳品牌
        之香煙三十包、凡爾賽葡萄酒一瓶、軒尼詩ＶＳＯＰ一
        瓶、紳藍洋酒一瓶得逞？被告見其辯詞無法自圓其說，
        竟又辯稱：「因為毒癮不是很重，尚可忍耐」云云，惟
        被告既可忍耐不是很重之毒癮，又何必非得在凌晨向完
        全不相識之店員張育嘉「借貸旅費」？此外，被告如非
        得至高雄縣湖內鄉朋友住處，自可坐計程車後，再請其
        朋友代為出資，並非完全無法到達其所指之目的地，甚
        至其亦可先向其父母及其弟黃建添借錢，又何必在隨意
        於「凌晨」進入店家內，找完全無任何交情、亦不認識
        之店員「借錢」？準此以觀，被告上開所辯，若非顯然
        悖於常情，即屬違背經驗法則，於本院審理時言詞閃爍
        而無法自圓其說，益見被告所辯，顯屬虛妄，不值憑信
        。
（四）、綜上各情相互酌參，被告所辯，顯係飾卸之詞，不足採
        信，證人乙○○所證述之詞，與事實較為吻合而屬可信
        復與經驗法則相符，本案事證明確，被告之前開犯行，
        均洵堪認定。
二、核被告所為，係犯刑法第三百二十條第一項竊盜罪及第三百
    四十六條第三項、第一項之恐嚇取財未遂罪。就恐嚇取財之
    部分因未得手，為未遂犯，依法減輕其刑。又被告所犯上開
    三罪（二次竊盜罪、一次恐嚇取財未遂罪），犯意個別，行
    為互殊，應予分論併罰。又被告前於九十六年間因毒品危害
    防制條例案件經法院判處有期徒刑五月，經減刑後，於九十
    六年七月十六日執行完畢，有臺灣高等法院被告前案紀錄表
    附卷可佐，為累犯，均應依刑法第四十七條第一項之規定各
    加重其刑，就恐嚇取財犯行部分，並依法先加後減。爰審酌
    被告犯罪之動機、目的係貪圖不法利益、惡性非輕，本案係
    先竊取甲○○所有之手機（ＭＯＴＯＲＯＬＡＶ９７５型）
    一支後，再進而恐嚇乙○○，嗣並另竊取尊爵香煙六條、不
    詳品牌之香煙三十包、凡爾賽葡萄酒一瓶、軒尼詩ＶＳＯＰ
    一瓶、紳藍洋酒一瓶，價值非低，被害人所受損害非輕，衡
    以被告犯後就恐嚇取財之部分矢口否認犯行，經本院傳訊證
    人到案證述後，認定被告所辯顯屬虛妄，難認可採，足證其
    犯後態度不佳，應予嚴懲等一切情狀，分別量處如主文所示
    之刑，並定其應執行之刑，以資儆懲。至於本案被告之弟黃
    建添是否共同涉及本案恐嚇取財未遂及竊盜之部分，應移由
    臺灣臺南地方法院檢察署檢察官另行偵辦。
三、末按竊盜犯贓物犯保安處分條例第二條第四項規定，應執行
    之刑未達一年以上者，不適用本條例。參酌本案被告關於竊
    盜部分所處之刑度分別為四月及七月，其應執行之刑仍未達
    一年以上，自與前揭竊盜犯贓物犯保安處分條例第三條第一
    項之規定不合，公訴人併請求宣告強制工作，本院無從准許
    ，附此敘明。
據上論斷，應依刑事訴訟法第二百九十九條第一項前段，刑法第
三百二十條第一項、第三百四十六條第三項、第一項、第二十五
條第二項、第四十七條第一項、第五十一條第一項第五款、刑法
施行法第一條之一，判決如主文。
本案經檢察官丙○○到庭執行職務。
中    華    民    國    97    年    7     月    24    日
                  刑事第四庭    審判長法  官  鄭文祺
                                      法  官  許蕙蘭
                                      法  官  黃翰義
以上正本證明與原本無異。
如不服本判決應於收受本判決後10日內向本院提出上訴書狀，並
應敘述具體理由。如未敘述上訴理由者，應於上訴期間屆滿後20
日內向本院補提理由書狀（均須按他造當事人之人數附繕本）「
切勿逕送上級法院」。
                                      書記官  謝文心
中    華    民    國    97    年    7     月    24    日
附錄本件論罪科刑法條全文：
中華民國刑法第320條
（普通竊盜罪、竊佔罪）
意圖為自己或第三人不法之所有，而竊取他人之動產者，為竊盜
罪，處5年以下有期徒刑、拘役或 5 百元以下罰金。
意圖為自己或第三人不法之利益，而竊佔他人之不動產者，依前
項之規定處斷。
前二項之未遂犯罰之。
中華民國刑法第346條
（單純恐嚇罪）
意圖為自己或第三人不法之所有，以恐嚇使人將本人或第三人之
物交付者，處6月以上5年以下有期徒刑，得併科1千元以下罰金
。
以前項方法得財產上不法之利益，或使第三人得之者，亦同。
前二項之未遂犯罰之。


司法院資訊處製作；財團法人民間司法改革基金會備份。
